臺灣臺南地方法院臺南簡易庭民事判決
109年度南簡字第1856號
原      告  王志宏  
被      告  鍾小燕  

            邱芸鳳  

上列當事人間請求損害賠償事件，經本院於民國110年9月2日言
詞辯論終結，判決如下：
    主  文
一、原告之訴及假執行之聲請均駁回。
二、訴訟費用新臺幣2,210元由原告負擔。
    事實及理由
一、程序事項：被告邱芸鳳經合法通知，無正當理由，未於言詞
    辯論期日到場，核無民事訴訟法第386條所列各款情形，爰
    依原告之聲請，由其一造辯論而為判決。
二、原告起訴主張：
  ㈠緣被告鍾小燕為被告邱芸鳳之母親，被告鍾小燕為座落於台
    南市○區○○路0段00號之ＯＯＯＯ大廈地下室ＯＯOOＯOO號停車位（
    下稱系爭車位）之約定專用人，被告邱芸鳳則為車牌號碼00
    0-0000號自用小客車駕駛人，且於民國（下同）107年6月26
    日9時帶原告王志宏下去ＯＯＯＯＯOOＯOO號停車位查看車損情形
    之人。原告為任職於臺南市政府警察局第○○○○○○○○之員警，
    因受理肇事逃逸案件報案，而於上開時點前往坐落臺南市○
    區○○路○段00號「ＯＯＯＯ大廈」查訪停放於系爭停車格之車牌
    號碼000-0000號自用小客車車損情形時，原告到達ＯＯＯＯ大廈
    管理室後，先請管理員通知被告邱芸鳳下樓帶同前往查看車
    牌號碼000-0000號自用小客車車損情形。該OOＯOO號機械停
    車格之機組共分三層，下層停車位向下約2公尺深，而OOＯOO
    號機械停車位地面上鐵板鋪設處竟留有40公分乘以280公分
    之空隙，容有致人摔落之風險。因當時地下室OO燈光昏暗，
    且地面上鐵板鋪設處竟留有40公分乘以280公分之空隙，乃
    被告鐘小燕為系爭停車位之約定專用人，周圍竟未為任何警
    示標示，且系爭車位鐵板部分年久失修，用於警告標示的紅
    色漆已經掉落沒有重新上漆，致使喪失警告的功能提醒用路
    人的注意。另被告邱芸鳳明知當時地下室OO燈光昏暗，地上
    又有40公分乘以280公分之空隙，也未提醒原告注意，致原
    告自該停車位之空隙向下跌落2公尺深，因此受有右側小腿
    擦挫傷、右側小腿撕裂傷、雙側性手臂及左腕多處破皮、右
    小腿擦挫傷併撕裂傷併蜂窩性組織炎、右上臂、左前臂、左
    腰部多處擦挫傷併瘀傷等傷害。原告受有上開損害，核與被
    告之過失間，具相當因果關係，爰依侵權行為法律關係提起
    本件訴訟。其求償範圍，分述如下：⒈醫療費用：新臺幣(下
    同)2,717元。⒉看護費用：42,000元。⒊精神慰撫金：160,00
    0元。
  ㈡原告並聲明：⒈被告應連帶給付原告204,717元，及自起訴狀
    繕本送達翌日即109年5月5日起至清償日止，按年息百分之5
    計算之利息。⒉願供擔保請准宣告假執行。
三、被告抗辯則以：
　㈠被告鍾小燕部分：　
　⒈這個案之事107年6月26日就發生到現在已經四年了，當初他
    告我們管委會因為是機械車位，管委會有跟他溝通了解有願
    意給幾萬元，但是原告不同意，判了之後不得上訴，所以原
    告才轉來告我。
　⒉系爭車位二三十年來都保養很好，也沒有人受傷，被告每個
    月均有繳交200元管理維護費用給ＯＯＯＯ有限公司，他們都有
    派專人每個月來維修，不是我們疏失造成他的傷害，是他自
    己疏忽受傷。
　⒊並聲明：原告之訴駁回；如受不利判決願供擔保准免為假執
    行。
　㈡另被告邱芸鳳未於言詞辯論期日到場，亦未提出書狀作任何
    聲明或陳述。　
四、兩造不爭執事項：
  ㈠原告於107年6月26日上午9時至系爭大廈地下停車場之系爭31
    號停車格處理被告邱芸鳳肇事逃逸案件時，被告邱芸鳳帶原
    告前往系爭車位，而原告自系爭車位前方之空隙跌落而受有
    右側小腿擦挫傷、右側小腿撕裂傷、雙側性手臂及右腕多處
    破皮、右小腿擦挫傷併撕裂傷併蜂窩性組織炎、右上臂、左
    前臂、右腰部多處挫擦傷併瘀傷等傷害。
  ㈡系爭車位登記為被告鍾小燕專有。
五、兩造爭執事項：原告依侵權行為向被告邱芸鳳、鍾小燕請求
    損害賠償有無理由？
六、得心證之理由：
　㈠原告依侵權行為向被告邱芸鳳請求損害賠償並無理由：
  ⒈按因侵權行為所生之損害賠償請求權，自請求權人知有損害
    及賠償義務人時起，2年間不行使而消滅。時效完成後，債
    務人得拒絕給付。民法第197條第1項前段、第144條第1項分
    別定有明文。查原告於事故發生當日即知系爭車位之使用者
    為被告邱芸鳳，且原告於事故日即得知悉所受損害，原告應
    於事故日起2年內向被告邱芸鳳請求賠償，惟原告遲至109 
    年11月11日始對被告邱芸鳳起訴請求賠償（南司簡調卷第9
    頁本院收狀日），已逾2年時效期間，應堪認定。
　⒉次按依民法第184條第1項前段規定，侵權行為之成立，須行
    為人因故意過失不法侵害他人權利，亦即行為人須具備歸責
    性、違法性，並不法行為與損害間有因果關係，始能成立，
    且主張侵權行為損害賠償請求權之人，對於侵權行為之成立
    要件應負舉證責任。就歸責事由而言，無論行為人因作為或
    不作為而生之侵權責任，均以行為人負有注意義務為前提，
    在當事人間無一定之特殊關係（如當事人間為不相識之陌生
    人）之情形下，行為人對於他人並不負一般防範損害之注意
    義務，以維護侵權行為制度在於兼顧「權益保護」與「行為
    自由」之旨意（最高法院100 年度台上字第328 號判決意旨
    參照）。
　⒊本件原告起訴主張被告邱芸鳳明知系爭車位地面鐵板鋪設處
    留有40公分×280公分空隙，且燈光昏暗，有致人失足危險，
    被告邱芸鳳未善盡善良管理人之注意義務，提前告知原告注
    意該空隙，致原告踩空跌落該空隙而受有前述之傷害，顯有
    過失云云。揆諸前段關於不作為義務之解釋說明，原告既主
    張被告邱芸鳳明知系爭車位前方有空隙，本應事先告知原告
    並提醒其注意之義務，然被告未告知且該不作為行為造成本
    件侵權行為云云，前提事實則應以被告邱芸鳳確有事先提醒
    原告之注意義務為斷。經查，原告於107年6月26日上午9時
    至系爭大廈地下停車場之系爭車位處理肇事逃逸案件時，固
    有請求被告邱芸鳳配合進行調查，惟原告要如何調查案件，
    被告邱芸鳳並無指揮監督權，故被告邱芸鳳並無事先提醒原
    告之注意義務。又原告係依其自主意識到處走動調查，被告
    邱芸鳳事前並無從知悉原告要走到系爭車位前方，實難謂其
    有事先警示之可能性存在；況且證人黃ＯＯ（ＯＯＯＯ有限公司之
    維修人員，負責系爭車位之保養維修工作）於偵查時曾證稱
    ：「因為車子停好後，大家都是往外走，不會往內走」(他
    字卷第116頁)，且停車格本供停車之用，只要足夠 照明供
    停車正常運作即可，故原告當日跌倒位置，已逸脫一般正常
    人自機械停車格走下車、離開停車格之路徑，其逸脫部分，
    已非邱芸鳳應注意，能注意之範圍，實無法期待被告邱芸鳳
    應就原告之受傷行為負責。退步言之，原告為執行公務之員
    警，自得請求被告邱芸鳳將汽車駛至安全且光源較為充足之
    車道上供其拍照蒐證，惟原告卻自行走至系爭車位內非供人
    行走之機械構造內調查，並因其自身之過失受傷，本即應自
    行負責。是以，原告主張被告邱芸鳳有事先警示之義務而未
    警示，被告邱芸鳳之不作為即應負侵權行為賠償責任云云，
    顯無理由。況原告自承係因公受傷，且有請公傷假，自應循
    公傷體系尋求救濟，始為正途，附此敘明。
　㈡原告依侵權行為向被告鍾小燕請求損害賠償亦無理由：
  ⒈按因故意或過失，不法侵害他人之權利者，負損害賠償責任
    ；土地上之建築物或其他工作物所致他人權利之損害，由工
    作物之所有人負賠償責任。但其對於設置或保管並無欠缺，
    或損害非因設置或保管有欠缺，或於防止損害之發生，已盡
    相當之注意者，不在此限。民法第184條第1項前段、第191
    條第1項分別定有明文。另按侵權行為之成立，須行為人因
    故意過失不法侵害他人權利，亦即行為人須具備歸責性、違
    法性，並不法行為與損害間有因果關係，始能成立。又按上
    開所謂設置有欠缺，係指土地上之建築物或其他工作物，於
    建造之初即存有瑕疵，而保管有欠缺，係指於建造後未善為
    保管，致其物發生瑕疵而言，最高法院50年台上字第1464號
    判例意旨可資參照。準此，關於工作物所有人之責任，係以
    對建築物或工作物之設置或保管有欠缺為基礎，至該欠缺是
    否因工作物所有人之故意或過失行為所致，則非所問。被害
    人於請求損害賠償時，對於所有權人設置或保管有無欠缺之
    事實，無須負舉證責任。惟工作物所有權人仍得舉證證明其
    設置、保管工作物並無欠缺；或舉證證明於防止損害之發生
    ，已盡相當之注意為由，主張免除其工作物所有權人之責任
    。
　⒉本件原告起訴主張被告鍾小燕為系爭車位之約定專用人，周
    圍竟未為任何警示標示，且系爭車位鐵板部分年久失修，且
    上開40×280公分空隙，已逾越建築物附設停車空間機械停車
    設備規範之10公分上限，用於警告標示的紅色漆已經掉落沒
    有重新上漆，致使喪失警告的功能提醒用路人的注意，且四
    周燈光昏暗，有致人失足危險，被告本應注意上開危險，竟
    疏未設置任何安全設施，被告鍾小燕就系爭車位顯有管理之
    過失云云。經查，就原告曾向ＯＯＯＯ大廈管理委員會（下稱賜
    伯管委會）主委賴天祥提出業務傷害告訴，偵查時，檢察官
    曾至系爭車位勘驗，經檢察官現場勘驗，系爭車位當下層停
    車格抬昇後，停車板後方留有40×228公分之空隙，而另檢視
    該區43號停車格時，啟動時亦有相同大小之縫隙，此有勘驗
    筆錄可佐（他字卷第91頁）；另證人黃ＯＯ於偵查時曾證稱以
    ：「（問 ：你是負責維修ＯＯＯＯ大廈地下停車場？）答：是
    ，我負責保養及維修機械停車格的機械及機械停車格的控制
    電腦板。」、「（問：你負責維修保養ＯＯＯＯ大廈地下機械停
    車格的工作多久？）答：我負責10幾年了，我每個月都會去
    一次，因為政府有規定機械停車格每個月都要保養一次以上
    。、「（問：【提示現場照片】ＯＯＯＯ大廈地下機械停車格後
    方是否有缝隙？）答：是，這是要將最下方的停車位抬升的
    時候才會露出來的縫隙。」、「（問：ＯＯＯＯ大廈地下機械停
    車格後方的縫隙功用為何？）答：因為機械停車格下方還有
    機械設備需要活動的空間，所以留那個縫隙的功用有兩個，
    一是為了方便我們下去維修，二是讓機械設備動作時有活動
    的空間。」、「（問：你在前往ＯＯＯＯ大廈地下機械停車格進
    行維修保養的10幾年期間，有無聽過有人摔過到停車格後方
    的縫隙嗎？）答：沒有，因為車子停好後，大家都是往外走
    ，不會往内走。」、「（問：這是當初原本的設計嗎？）答
    ：是，當初原本就是這樣設計的，住戶沒有更改過當初機械
    停車格的設計。」(他字卷第115、116頁)，此有證人黃ＯＯ於
    偵查時之證述內容可稽。
　⒊另原告曾以ＯＯ管理委員會為被告提出請求損害賠償民事訴訟
    ，經本院分案以109年度南簡字第877號案，於該案之審理過
    程中，本院法官曾至現場勘驗，勘驗結果為：前側車位有分
    地面層、第二層及地下層，而系爭車位位於前側右邊地下層
    ；而前側車位前方另有後側車位，車位操作為前側車位上下
    移動及與鄰側車位可左右移動。前側車位與後側車位中間相
    隔水泥地面，兩者不可互移；車位操作時前側平面層會有維
    修隙縫露出，深度約2.2公尺。上開內容有勘驗筆錄內容可
    稽（南簡877卷第51頁）。另ＯＯ管委會代表人亦於該案109年
    7月13日之言詞辯論筆錄內解釋系爭車位之操作方式為：「⒈
    車位是上中下。2.依原告手繪平面圖，原告在OO號車位跌落
    ，1-6號車位後面即牆壁，1-6號車位停車後走車位中間軌道
    出去。」（南簡877卷第34頁），核與勘驗現場照片（南簡8
    77卷第69至85頁）內容相合。
　⒋綜上內容可知，系爭車位前方固有40×228公分之空隙，惟該
    空隙是為了方便維修人員下去維修，並讓機械設備動作時留
    有活動的空間所留之合理空間，因此系爭車位前之空隙，並
    非原告所言之因年久失修所致。又系爭車位旁均留有通道供
    人通行（見南簡877卷第77頁照片），且前側與後側停車位
    之間，是有水泥地板可供通行，是ＯＯＯＯ大廈之住戶使用機械
    停車位時，並無掉落或受傷之風險，該機械停車位之設計及
    維護，並無瑕疵可言。至於原告稱系爭車位已逾越建築物附
    設停車空間機械停車設備規範之10公分上限，且用於警告標
    示的紅色漆已經掉落沒有重新上漆，致使喪失警告並提醒用
    路人注意之功能云云，經本院檢視內政部營建署頒佈之建築
    物附設停車空間機械停車設備規範，其中原告所指第3章第3
    .2條第⑸項之規定：「(5)供乘車人通道使用之機械停車設備
    置車板與置車板或與機坑兩側地板之水平距離應在十公分以
    下，但無機坑不在此限。」，係指置車板與置車板之間，或
    與兩側地板之水平距離（即高度落差）應在10公分內，該規
    定與系爭車位前方空隙並無關係；至於系爭車位有不應褪色
    而有時常上漆之義務，未見原告提出機械車位主管機關之相
    關規定以實其說，又系爭機械停車位係供ＯＯＯＯ大廈之用戶使
    用，並非道路標線需提供公眾使用，兩者間無法比附援引，
    故原告以一般用路人之角度稱道路標線需有明確警示性，認
    為系爭車位應有一致性之維護義務，並無理由；況且ＯＯ大廈
    管委會已於系爭車位附近明顯處設置有注意事項，且就地下
    車位提供有相當之照明設施，此有109年度南簡字第877號案
    之現場勘驗照片在卷可佐（南簡877卷第69至85頁），故原
    告稱系爭車位之管理維護存有瑕疵云云，並無理由。
　⒌末查，由於機械停車位之構造相當複雜，且此類高度專業性
    之機械之管理維護都需有專業證照（如他字卷第125頁，訴
    外人黃ＯＯ之建築物機械停車設備專業技術人員登記證），一
    般人實無法自行保養維護之專業能力，僅能委託專業公司代
    為管理維護。而系爭車位之維護管理，ＯＯ管委會現任主任委
    員陳ＯＯ於本院刑事庭108年度易字第1627號業務過失傷害案
    件中，曾證稱：「（法官問：你們委託ＯＯＯＯ處理的事項有什
    麼？）答：他們一個月有排兩次、半個月一次的維修，他們
    的工作項目是地下室的機械停車位以及4部電梯的維護，他
    們電梯的保養、機械車位的轉動，這均為ＯＯＯＯ公司的工作内
    容。」、「（法官問：你們為什麼會委託ＯＯ公司處理地下室
    的機械停車位？）答：為了安全。」、「（法官問：為什麼
    主任委員不要自己做？）答：因為我們不是專業。」、「（
    法官問：你們一年大約要支付ＯＯ公司多少錢？）答：固定的
    機械車位一格一個月給ＯＯ公司200元，這是住戶自己支付的
    ，我們是包含管理費一起收的。」、「（法官問：機械停車
    位的部分，管委會還要不要支出其他的金額？）答：不用，
    若維修認為告知需換零件的時候，我們會告知住戶，住戶自
    己決定要不要出錢更換。」、「（法官問：所以你的意思，
    如果這個停車位已經交付給某一個住戶使用之後，期間的維
    護、保養，均由住戶自己自理、管委會不會介入？答：是，
    管委會不會再幫住戶出錢，只會轉知ＯＯ公司需要維修的意見
    ，但是要由住戶自己決定要不要處理。」、「（法官問：可
    是如果已經壞得很嚴重，住戶又自己不要出錢，管委會都不
    管嗎？）答：是，因為機械也是屬於私人的產業，他們自己
    才有權利處理。」、「（法官問：ＯＯＯＯ大廈地下室OO樓層之
    機械車位編號第OO號之停車格登記鍾小燕，也就是所有權是
    鍾小燕的嗎？）答：是。」，有上開言詞辯論筆錄內容在卷
    可稽（本院刑事卷第53、54頁）。既被告鍾小燕每月均有繳
    納機械停車位之管理養護費用，ＯＯ管委會亦委請相關公司管
    理養護，被告鍾小燕實已盡相當之管理維護義務；且原告並
    無法舉證系爭車位有何不應存在之機械結構損壞存在而被告
    鍾小燕未為維護，已如前述，故堪認被告鍾小燕就系爭車位
    之管理維護上，並無瑕疵。是以，原告起訴主張被告鍾小燕
    就系爭車位顯有管理之過失云云，亦無理由。　
七、綜上所述，原告依侵權行為損害賠償之法律關係請求被告鍾
    小燕、邱芸鳳應連帶賠償204,717元，為無理由，應予駁回
    。原告之訴既經駁回，其假執行之聲請亦失所依附，應併予
    駁回。
八、末按訴訟費用，由敗訴之當事人負擔；法院為終局判決時，
    應依職權為訴訟費用之裁判，民事訴訟法第78條、第87條第
    1項分別定有明文。經核本件訴訟費用為2,210元，依上開規
    定，自應由敗訴之原告負擔。
九、據上論結，本件原告之訴為無理由，依民事訴訟法第436條
    第2項、第78條、第87條第1項，判決如主文。
中　　華　　民　　國　　110 　年　　9 　　月　　16　　日
                    臺南簡易庭    法　官  侯明正
以上正本係照原本作成。
如不服本判決，應於判決送達後20日內，向本院提出上訴狀並表
明上訴理由，如於本判決宣示後送達前提起上訴者，應於判決送
達後20日內補提上訴理由書（須附繕本）。
中　　華　　民　　國　　110 　年　　9 　　月　　16　　日
                                  書記官  陳世明